【裁判字號】    97,婚,264
【裁判日期】    970808
【裁判案由】    離婚
【裁判全文】
臺灣臺中地方法院民事判決               97年度婚字第264號
原      告  乙○○
訴訟代理人  陳文慧  律師
被      告  甲○○
上列當事人間請求離婚事件，本院於民國97年7月4日言詞辯論終
結，判決如下：
    主      文
准原告與被告離婚。
訴訟費用由被告負擔。
    事實及理由
一、本件被告經通知，未於言詞辯論期日到場，核無民事訴訟法
    第386條所列各款之情形，爰依原告之聲請，由其一造辯論
    而為判決。
二、原告主張：被告為大陸地區人民，兩造於民國94年5月17日
    在大陸地區結婚，被告於95年3月27日來臺與原告共同生活
    ，然生活諸多不合，紛爭迭起，如原告習慣夜間起床數次，
    雙方因而分房而居，夫妻性生活稀少。另被告初入台時，即
    要求原告比照其他嫁到台灣之同鄉，為其在大陸廣西省買地
    蓋屋；或為其生活安定給予相當的保證金，惟金額龐大，原
    告均無法答應。被告復吵著外出打工，因被告無工作證，原
    告初時不肯答應，然被告仍執意為之，嗣經其找到工作，每
    日早出晚歸，更無法照顧原告生活起居，遑論陪伴原告，所
    得均歸其所有，依舊經常索錢，如要求購買高價額保養品、
    彩妝品、高檔貨衣物、鞋子等，幾經溝通，然雙方意見不合
    ，爭執不斷。嗣原告拗不過被告叨叨嘮嘮，纏擾終日，於95
    年8月給付其所謂的生活保證金新臺幣（下同）50萬元，此
    額已是原告所有積蓄，詎被告得此金額後，突然於95年9 月
    11日返回大陸，並帶走金飾、手鐲、金項鍊、金戒指等。嗣
    來電表示，手機已失，無法與原告聯繫。復又來電表示，兩
    造無何感情基礙，願意離婚，但須原告前往大陸辦理。執此
    ，被告之行為，顯有惡意遺棄原告在繼續狀態之中，令原告
    對兩造婚姻不抱有任何期待，兩造婚姻無疑已生重大裂痕，
    在客觀上已達難以繼續維持或回復婚姻之希望，而造成難以
    維持婚姻之源，係因被告前揭行為所致，此實可歸責於被告
    ，為此爰依民法第1052條第1項第5款及第2項規定請求離婚
    等語。
    並聲明：如主文所示。
三、被告於送達證書上記載：同意離婚。
四、得心證之理由：
(一)、原告主張兩造夫妻關係現仍存續中，及被告自95年3月27日
    來臺後，即索錢不斷，致兩造多生爭執，嗣於同年9月11日
    離境迄今，未再返家，並同意離婚等情，業據其提出戶籍謄
    本、戶口名簿、經財團法人海峽交流基金會認證之結婚公證
    書、內政部入出國及移民署書函、流動人口登記聯單、入出
    國日期證明書等為證。其中內政部入出國及移民署所示之被
    告入出國日期證明書記載，被告於95年3月27日入境，於同
    年9月11日離境後，未再入境。另證人即原告之女劉桂英到
    庭證述：「據我所知我父親結婚後就一天比一天不快樂，體
    重也下降，可能是他們夫妻間的相處不是很好，被告結婚後
    剛來時還處得不錯，沒多久被告就向我父親要求買一個二萬
    多元的手機，常常開口向父親要錢買一些較奢侈的東西，而
    且都是百貨公司的衣服、鞋子等等；被告來沒多久就跑去打
    工，無法照顧我父親的生活起居，我父親說他們之間幾乎無
    法談心。我父親有告訴我說被告想回大陸去探親，被告是95
    年9月以探親之名回大陸，至今都未回來，聽我父親說被告
    不想回臺灣，但是隔一段時間被告有打電話給我父親說她想
    要回臺灣打工，但是我父親希望要的是一個可以全心全意陪
    伴照顧他的妻子，所以至今二人還是分隔兩地，沒有生活在
    一起，這段婚姻是沒有期待可能性」等語（見本院97年7月
    25日言詞辯論筆錄）。另本院函請財團法人海峽交流基金會
    送達本案訴訟文書予以被告，亦為被告親自收受，經其於送
    達證書上簽名，並書立同意離婚之字樣，亦有該基金會於97
    年5月30日海廉（法）字第0970017288號函暨所附送達證書
    、臺灣快件發遞單等在卷可稽。綜上所述，原告之主張，自
    堪認為真實。
(二)、按夫妻之一方為臺灣地區之人民，一方為大陸地區之人民者
    ，其判決離婚之事由，依臺灣地區之法律，臺灣地區與大陸
    地區人民關係條例第52條第2項定有明文。本件原告為臺灣
    地區人民，被告為大陸地區人民，故本件判決離婚事由之準
    據法應適用臺灣地區法律。
(三)、次按民法第1052條第2項所稱「有前項以外之重大事由，難
    以維持婚姻者」，係抽象的、概括的離婚事由，此乃緣於民
    國74年修正民法親屬編時，為因應實際需要，參酌各國立法
    例，導入破綻主義思想所增設。但其事由應由夫妻之一方負
    責者，僅他方得請求離婚，是其所採者為消極破綻主義精神
    ，而非積極破綻主義。關於「難以維持婚姻之重大事由」，
    係以婚姻是否已生破綻而無回復之希望為其判斷之標準。而
    婚姻是否已生破綻無回復之希望，則應依客觀之標準，即難
    以維持婚姻之事實，是否已達於倘處於同一境況，任何人均
    將喪失維持婚姻意欲之程度而定。至於同條項但書所規定「
    難以維持婚姻之重大事由應由夫妻之一方負責者，僅他方得
    請求離婚」，乃因如肯定有責配偶之離婚請求，無異承認恣
    意離婚，破壞婚姻秩序，且有背於道義，尤其違反自己清白
    （clean hands）之法理，有欠公允，同時亦與國民之法感
    情及倫理觀念不合，因而採消極破綻主義。倘該重大事由，
    夫妻雙方均須負責時，應比較衡量雙方之有責程度，僅責任
    較輕之一方得向責任較重之他方請求離婚，如有責程度相同
    時，雙方均得請求離婚，始屬公允，是責任較重之一方應不
    得向責任較輕之他方請求離婚（最高法院94年度臺上字第
    2059號判決意旨；最高法院95年度第5次民事庭會議決議參
    照）。再徵之婚姻係以夫妻共同生活為目的，夫妻雙方應以
    誠摯互信為基礎，相互扶持，共同建立和諧美滿之家庭，倘
    雙方事實上分居獨立生活多年，雙方宛如各自獨立生活之個
    體，彼此誠摰互信之感情基礎，已經不復存在，依一般人之
    生活經驗，顯然難期修復，雙方共同生活的婚姻目的已經不
    能達成，自不應勉強維持婚姻之形式，以免對雙方各自追求
    幸福生活之機會造成不必要之限制。本院審酌上情認為：兩
    造婚後，被告自95年3月27日來臺後，向原告索錢不斷，致
    兩造多生爭執，嗣於同年9月11日離境，未再返家，拒履行
    同居義務迄今，已如前述，查兩造原無相當情感基礎，復因
    兩地差異，婚後生活時間僅約6個月，其中爭執不斷，被告
    旋即離家他去，並為同意離婚之表示，顯見被告主觀上無維
    持婚姻之意願，客觀亦未與原告共同生活之事實，任何人處
    於同一情況下，均難期忍受。是兩造婚姻已生破綻，無回復
    之希望，且可歸責於被告。從而，原告依民法第1052條第2
    項規定，訴請判決兩造離婚，洵屬有據，應予准許。
(四)、本件原告依民法第1052條第2項訴請離婚，既經本院審認有
    理由而准予離婚，則原告另依據民法第1052條第1項第5款之
    規定訴請離婚，為請求權競合之法律關係，本院自毋庸再予
    審認，併此敘明。
五、訴訟費用負擔之依據：民事訴訟法第78條。
中    華    民    國    97    年    8     月     8    日
                  家事法庭    法  官  許冰芬
以上正本係照原本作成。
如對本判決上訴，須於判決送達後20日內向本院提出上訴書狀（
須附繕本）。
中    華    民    國    97    年    8     月     8    日
                              書記官  黃惠閔


司法院資訊處製作；財團法人民間司法改革基金會備份。
